【裁判字號】    98,消債抗,427
【裁判日期】    980827
【裁判案由】    聲請更生程序
【裁判全文】
臺灣高雄方法院民事裁定             98年度消債抗字第427號
抗  告  人  甲○○
上列抗告人因消費者債務清理條例事件聲請更生，對本院於民國
98年6 月22日所為之98年度消債更字第929 號第一審裁定提起抗
告，本院管轄之第二審合議庭裁定如下：
    主  文
抗告駁回。
抗告程序費用新臺幣壹仟元由抗告人負擔。
    理  由
一、抗告意旨略以：抗告人於消費者債務清理條例施行後，以書
    面向最大債權金融機構國泰世華商業銀行請求共同協商未成
    立。抗告人因消費借貸所負之債務計達新台幣（下同）2,56
    9,575 元（其中對金融機構所負債務為1, 357,575元，對非
    金融機構所負債務為1,212,000 元），惟抗告人現每月所得
    約30,000元，除支出原審所認定之自身生活費9,660 元外，
    尚須分擔家中房貸6,000 元，所餘僅14,340元，顯無法償付
    上開欠款每個月近4 萬多元之利息，遑論償還本金，是抗告
    人顯有不能清償之情事，原審未審及此而逕為駁回之裁定，
    實有違誤。原審裁定既有如上違誤，且抗告人確實有不能清
    償債務之情事，又抗告人所負無擔保或無優先權之債務總額
    並未逾1,200 萬元，復未經法院裁定開始清算程序或宣告破
    產，為此爰依法請求廢棄原裁定，准允抗告人更生之聲請等
    語。
二、按「為使負債務之消費者得依本條例所定程序清理其債務，
    以調整其與債權人及其他利害關係人之權利義務關係，保障
    債權人之公平受償，謀求消費者經濟生活之更生及社會經濟
    之健全發展，特制定本條例。」、「債務人不能清償債務或
    有不能清償之虞者，得依本條例所定更生或清算程序，清理
    其債務」，消費者債務清理條例第3 條定有明文，是消費者
    債務清理條例之立法，其中心思想乃認陷於經濟上困境之消
    費者若任其於惡性循環之債務窘境中自生自滅，其將衍生嚴
    重之社會問題，致難以維持安定之社會經濟秩序，故有予之
    分別情形依更生或清算之程序清理其債務之必要，藉以妥適
    調整其與各相關債權人等間之權利義務關係，以謀求消費者
    經濟生活之更生機會，從而健全社會經濟發展，惟私法上之
    債之關係，係以當事人間之信賴關係為基礎，為社會經濟組
    織之重要支柱，故當事人於以法律行為追求自己之利益之際
    ，亦應顧及對方之利益，並考量債權債務在社會上之作用，
    本於誠實及信用之原則，行使其債權及履行其債務，故債務
    人之消費者欲以上開條例為其所負義務之調整者，自應本於
    誠信原則之本旨，僅在其不能清償債務或有不能清償之虞而
    使其陷於經濟上之困境時始得准許之，以避免其藉此善意之
    立法而惡意圖謀減免債務，致使社會陷於道德之危險，並因
    此使信用緊縮而造成社會經濟之動盪。
三、經查：
  (一)抗告人主張其已向最大債權銀行國泰世華商業銀行請求共同
    協商債務清償方案，惟於民國98年4 月17日經該銀行通知協
    商不成立，理由為「債務人表明欲逕行聲請更生程序」。經
    本院電詢國泰世華商業銀行詢問是否經試算提出還款方案，
    該行覆以：「就抗告人現積欠金融機構債務部分，提供方案
    1.分120 期、利率1 ％、期付款11,243元，方案2.分180 期
    、利率1 ％、期付款7,681 元」等情，此有抗告人提出之前
    置協商不成立通知書、本院98年8 月19日電話記錄可查，則
    依前揭條文之規定及說明，其自應有不能清償債務或有不能
    清償之虞，且此情形業使其陷於經濟上之困境時，法院始須
    准之進行更生。
  (二)抗告人固自陳現每月所得約30,000元，有時加班時數多所得
    便會增加，有時加班時數少所得便會稍減云云。惟查諸抗告
    人95、96、97年度綜合所得稅各類所得資料清單，其各該年
    度總所得分別為404,507 元、453,453 元、463,701 元，平
    均每月所得為33,709元、37,788元、38,642元，可認其所得
    每年均略有增加。另經本院細查抗告人提出之98年1 月至 6
    月薪資單，其各月所得分別為37,828元、40,128元、26,040
    元、30,264元、26,860元、50,132元，其中3 月、4 月、 5
    月所得略微降低，1 月、2 月、6 月所得上升，雖與抗告人
    所陳所得會因加班時數多寡而有變化之情相符，然觀諸抗告
    人上開95至97年度綜合所得稅各類所得資料清單，上載中鋼
    保全股份有限公司所給予之薪資依序為368,585 元、404,94
    9 元、370,853 元，各年每月平均薪資為30,715元、33,745
    元、30,904元，堪認與抗告人98年1 月至6 月薪資水準相當
    ，於此即難認抗告人98年薪資水準有下降之情形，另中國鋼
    鐵股份有限公司職工福利委員會每年均以其他所得為名目發
    給薪資35,922元、48,504元、92,848元，而此項所得於抗告
    人提出之薪資單並無法呈現，且如以抗告人短期薪資變化而
    逕行認定抗告人所得，亦有低估抗告人償債能力之可能，是
    本院審酌上情，認仍應以抗告人97年度每月平均所得38,642
    元為計算標準，方屬適當。抗告人另陳稱需每月分擔家人房
    貸6,000 元云云，惟查該不動產係屬抗告人之父吳德興所有
    ，抗告人既非該不動產之所有人，則抗告人主張分擔該筆房
    貸即有可議，次觀諸吳德興96、97年度綜合所得稅各類所得
    資料清單，上載各該年度總所得分別達1,054,349 元、1,05
    3,454 元，堪謂豐厚，於此亦難認抗告人有何分擔房貸費用
    之需要，是抗告人此部分抗告理由即非可採。則以抗告人現
    時平均每月薪資38,642元，扣除其所不爭執且經原審認定之
    個人生活費9,660 元後，即餘28,982元可用以償債。
  (三)又抗告人所積欠之非金融機構債務1,212,000 元，如以信用
    卡最高計息利率20％計算，則其每月應負擔之利息為20,200
    元。則以抗告人每月結餘28,892元，扣除上開利息20,200元
    及金融機構所提供之最優惠方案每月繳款7,681 元後，尚餘
    有1,011 元，於此自不得認其已有不能清償債務或有不能清
    償之虞之情事。
  (四)綜上，以抗告人薪資扣除債權銀行所提協商費用及利息後，
    尚有剩餘，並未影響及抗告人基本生活需求。原審所為駁回
    之裁定，亦經本院核閱卷證資料無訛，抗告人既未舉證證明
    其究有何不能清償債務或有不能清償之虞情事，抗告人之主
    張顯無理由。從而，原審裁定駁回抗告人更生之聲請，並無
    違誤。抗告意旨指摘原裁定不當，求予廢棄另為裁定，為無
    理由，應予駁回。
四、據上論結，本件抗告為無理由，依消費者債務清理條例第15
    條，民事訴訟法第495 條之1 第1 項、第449 條第1 項、第
    95條、第78條，裁定如主文。
中    華    民    國    98    年    8      月    27    日
                  民事鳳山分庭   審判長法  官  楊富強
                                       法  官  林意芳
                                       法  官  吳文婷
上為正本係照原本作成。
本裁定不得再抗告。
中    華    民    國    98    年    8      月    27    日
                                       書記官  林仕興


司法院資訊處製作；財團法人民間司法改革基金會備份。
